【裁判字號】    99,訴,814
【裁判日期】    991207
【裁判案由】    強盜等
【裁判全文】
臺灣桃園地方法院刑事判決               99年度訴字第814號
公  訴  人  臺灣桃園地方法院檢察署檢察官
被      告  張清源
指定辯護人  本院公設辯護人  彭詩雯
上列被告因強盜案件，經檢察官提起公訴（99年度偵字第24515
號），本院判決如下︰
    主  文
張清源意圖為自己不法之所有，攜帶兇器，以強暴至使不能抗拒
，而取他人之物，未遂，處有期徒刑參年。扣案之水果刀壹把，
沒收之。
    事  實
一、張清源因缺錢花用，竟意圖為自己不法之所有，於民國99年
    9 月22日下午2 時許，持其所有之客觀上足以致人生命、身
    體危險而可作為兇器使用之水果刀1 把，預先躲藏在其租屋
    處即桃園縣中壢市○○○街20號之3 樓公用廁所內，伺機強
    盜該處住戶之財物。嗣上址大樓3 樓A 室租戶湯欣蓓購物返
    家開門之際，張清源即步出前開公用廁所並趨前靠近湯欣蓓
    ，復持前開水果刀架住湯欣蓓之頸部，而強押湯欣蓓進入前
    開租屋處內，並稱搶劫，湯欣蓓隨即尖叫，張清源見狀即上
    前以手拉制湯欣蓓之手，湯欣蓓乃掙扎及尖叫，張清源再以
    手摀住湯欣蓓之嘴，制止湯欣蓓呼救，在湯欣蓓掙扎之過程
    中，為張清源所持之前開水果刀所劃傷，而生右臉撕裂傷3
    公分及右手食指撕裂傷2 公分等傷害，張清源即以前開強暴
    之方式至使湯欣蓓不能抗拒，嗣張清源即持前開水果刀坐於
    湯欣蓓租屋處床上，湯欣蓓則翻開其所有之皮包向張清源告
    知其身無分文，張清源因無財可得，始未得逞，遂將該水果
    刀放置於床上，湯欣蓓旋撥打電話向警求援，而於警趕赴湯
    欣蓓上址租屋處前，張清源即主動至桃園縣政府警察局中壢
    分局普仁派出所，向前開派出所員警劉能權陳述上開強盜犯
    行而接受裁判。
二、案經張清源自首暨湯欣蓓訴由桃園縣政府警察局中壢分局報
    請臺灣桃園地方法院檢察署檢察官偵查起訴。
    理  由
一、證據能力方面：
    按被告以外之人於審判外之言詞或書面陳述，除法律有規定
    者外，不得作為證據，刑事訴訟法第159 條第1 項固定有明
    文；惟被告以外之人於審判外之陳述，雖不符同法第159 條
    之1 至159 條之4 之規定，而經當事人於審判程式同意作為
    證據，法院審酌該言詞陳述或書面陳述作成時之情況，認為
    適當者，亦得為證據。又當事人、代理人或辯護人於法院調
    查證據時，知有第159 條第1 項不得為證據之情形，而未於
    言詞辯論終結前聲明異議者，視為有前項之同意，同法第15
    9 條之5 亦定有明文。另鑑於採用傳聞證據排除法則之重要
    理由之一，係因傳聞證據未經當事人之反詰問予以覈實，若
    當事人願放棄對原供述人之反對詰問時，原則上即可承認該
    傳聞證據之證據能力。經查，本件公訴人、被告及辯護人就
    本件後引之各項證據方法，迄於言詞辯論終結前均未聲明異
    議，而本院審酌此部分證據均無違法取證及證明力明顯過低
    之瑕疵，亦認以之作為證據為適當，故依諸上開規定及說明
    ，認此部分證據均具有證據能力。
二、事實認定方面：
    訊據被告張清源對上揭加重強盜未遂犯行坦承不諱，核與證
    人即告訴人湯欣蓓於警詢時證稱：伊於99年9 月22日下午2
    時許在桃園縣中壢市○○○街20號3 樓A 室遭強盜，當時伊
    返家進入屋內，被告拿水果刀架在伊脖子上大聲斥喝要伊把
    錢拿出來，伊不順被告的意而反抗，因而致右臉頰下方及右
    手手指遭被告持刀劃傷，伊一直告知被告沒有錢，被告因而
    作罷，並將水果刀丟在旁邊，此時被告就坐在床上看著伊報
    警，然後說自己去投案比較快，就離開伊房間等語明確（見
    偵查卷第14頁）；其於偵訊時結稱：伊確定是被告張清源於
    中秋節即9 月22日那天下午2 點多，在伊協同二街20號3 樓
    租屋處，當時伊進門，張清源就從樓上衝下來，伊正要準備
    關門，張清源就直接進來並拿水果刀說強劫，伊很慌張、尖
    叫，並往屋子裡退，張清源叫伊不要叫，並摀住伊嘴巴，掙
    扎過程中，伊的右臉頰及右手的食指受傷，伊跟被告說伊身
    上沒什麼錢，而且伊住的地方是套房，被告也沒看到什麼東
    西，伊也翻皮包給被告看確實沒什麼錢，後來被告就坐在床
    上，伊就打電話報警，被告就看著伊打電話，後來被告說自
    己去警察局比較快，被告離開時，就把水果刀留在床上等語
    詳實（見偵查卷第44頁至第45頁），復有桃園縣政府警察局
    中壢分局普仁派出所偵辦強盜案現場蒐證紀錄表所附之照片
    3 張、壢新醫院告訴人湯欣蓓之診斷證明書1 份在卷足憑（
    見同上偵卷第22頁、第25頁至第26頁），此外，並有扣案之
    上開水果刀1 把可資佐證，足認被告前揭具任意性之自白，
    核與事證相符，被告上開加重強盜未遂犯行，已堪認定，應
    依法論科。
三、論罪科刑方面：
    按刑法所稱兇器，乃依一般社會觀念足以對人之生命、身體
    、安全構成威脅，而具有危險性之器械而言（最高法院79年
    度台上字第5253號判例意旨參照）。查本件扣案之水果刀1
    把具有相當之長度，且刀刃部分業已開鋒，此有扣案水果刀
    之照片在卷供參（見同上偵卷第25頁），是依一般社會觀念
    ，被告張清源持以強盜告訴人湯欣蓓之水果刀1 把，客觀上
    確足以對於人之生命、身體及安全構成威脅，具有相當之危
    險性，當屬兇器無疑。再按刑法所稱之「住宅」，乃指人類
    日常居住之場所而言，公寓亦屬之（最高法院76年度台上第
    2972號判例意旨參照）。又強盜罪之著手，應以實施強暴、
    脅迫等行為為標準，如已施用強暴、脅迫等手段，雖未取得
    財物者，仍應以未遂論（最高法院87年度台上字第288 號判
    決意旨參照）。是核被告所為，係犯刑法第330 條第2 項、
    第1 項之攜帶兇器之加重強盜未遂罪及同法第306 條第1 項
    之侵入住宅罪。另按犯強盜罪，於實施強暴行為之過程中，
    如別無傷害之故意，僅因拉扯致被害人受有傷害，乃施強暴
    之當然結果，自不另論傷害罪（最高法院91年度台上字第14
    41號判決意旨參照），查被告持扣案之水果刀1 把對告訴人
    湯欣蓓實施強暴手段之過程中，因告訴人湯欣蓓掙扎，而劃
    傷告訴人湯欣蓓，卷內並無積極證據足證被告係另起傷害犯
    意而為之，是依上判決意旨說明，應不另論以傷害罪，附此
    說明。被告以一行為同時觸犯前開二罪名，應從依刑法第55
    條前段規定，從一重論以攜帶兇器之加重強盜未遂罪。被告
    前開攜帶兇器之加重強盜未遂行為，所生危害較既遂犯為輕
    ，應依刑法第25條第2 項後段規定，按既遂犯之刑減輕之。
    被告於99年9 月22日下午2 時25分許主動至桃園縣政府警察
    局中壢分局普仁派出所投案，於有偵查犯罪職權之公務員知
    悉其犯罪事實前，向桃園縣政府警察局中壢分局普仁派出所
    員警劉能權坦承如事實欄所示之攜帶兇器之加重強盜未遂行
    為乙情，此據被告於警詢、偵訊及本院審理時供述無誤（見
    偵查卷第8 頁、第32頁、第52頁及本院審理卷第43頁背面）
    ，並經證人即告訴人湯欣蓓於警詢及偵訊證述無訛（分別見
    偵查卷第14頁、第45頁），另有桃園縣政府警察局中壢分局
    普仁派出所99年9 月22日員警劉能權之職務報告附卷可參（
    見同上偵卷第10頁），被告於其犯罪未發覺前，向桃園縣政
    府警察局中壢分局普仁派出所員警自承犯罪之事實，並為願
    受裁判之表示，則就被告如事實欄所示之攜帶兇器之加重強
    盜未遂犯行，爰依刑法第62條前段自首之規定，遞減輕其刑
    。爰審酌被告正值壯年，不思循正當工作途徑獲取生活所需
    ，竟持扣案之水果刀對被害人強盜財物，危害性甚高，對於
    社會治安之影響甚鉅，被告迭於警詢、偵訊及本院審理時，
    均坦承犯行，已見悔意，犯後態度良可，另兼衡被告犯罪之
    動機、目的、犯罪時所受之刺激（失業、缺錢花用，見偵查
    卷第8 頁）、品行（被告無前案紀錄，此有臺灣高等法院被
    告前案紀錄表1 紙附卷可佐）、智識程度（高中畢業，見偵
    查卷第7 頁）、生活狀況（失業三年，見偵查卷第8 頁）等
    一切情狀，檢察官對被告求處有期徒刑7 年，雖非無據，惟
    本院以上開理由認檢察官之求刑，稍屬過重，爰量處如主文
    所示之刑。又扣案之水果刀1 把，屬被告所有，且係供被告
    犯本件攜帶兇器之加重強盜犯罪所用之物，業據被告供明在
    卷（見偵查卷第8 頁、第31頁，本院審理卷第42頁背面），
    爰依刑法第38條第1 項第2 款之規定，宣告沒收之。
據上論斷，應依刑事訴訟法第299 條第1 項前段，刑法第330 條
第2 項、第1 項、第306 條第1 項、第25條第2 項、第55條前段
、第62條前段、第38條第1 項第2 款，判決如主文。
本案經檢察官蔡正傑到庭執行職務
中    華    民    國    99    年    12    月    7     日
                      臺灣桃園地方法院刑事第四庭
                          審判長法  官  張淑華
                                法  官  林宜靜
                                法  官  張宇葭

以上正本證明與原本無異。
如不服本判決，應於判決送達後10日內，向本院提出上訴狀。
                                書記官  高  平
中    華    民    國    99    年    12    月    8     日
附錄論罪科刑法條：
刑法第330條
犯強盜罪而有第321 條第1 項各款情形之一者，處7 年以上有期
徒刑。
前項之未遂犯罰之。
中華民國刑法第321條
犯竊盜罪而有左列情形之一者，處6 月以上、5 年以下有期徒刑
：
一、於夜間侵入住宅或有人居住之建築物、船艦或隱匿其內而犯
    之者。
二、毀越門扇、牆垣或其他安全設備而犯之者。
三、攜帶兇器而犯之者。
四、結夥三人以上而犯之者。
五、乘火災、水災或其他災害之際而犯之者。
六、在車站或埠頭而犯之者。
前項之未遂犯罰之。
刑法第306條
無故侵入他人住宅、建築物或附連圍繞之土地或船艦者，處1 年
以下有期徒刑、拘役或3 百元以下罰金。
無故隱匿其內，或受退去之要求而仍留滯者，亦同。

司法院資訊處製作；財團法人民間司法改革基金會備份。
